【裁判字號】    97,台上,4800
【裁判日期】    970926
【裁判案由】    貪污
【裁判全文】
最高法院刑事判決            九十七年度台上字第四八００號
上  訴  人  甲○○
選任辯護人  柯淵波律師
上列上訴人因貪污案件，不服台灣高等法院高雄分院中華民國九
十七年五月二十二日第二審判決（九十七年度上訴字第五六五號
，起訴案號：台灣高雄地方法院檢察署九十四年度偵字第二０三
０四號、九十五年度偵字第四一六三、八九七０號），提起上訴
，本院判決如下：
    主  文
原判決撤銷，發回台灣高等法院高雄分院。
    理  由
本件原判決認定上訴人甲○○於民國九十二年一月至同年七月間
，任職於高雄市政府警察局三民第一分局三民派出所（下稱三民
派出所）擔任警員，因高雄市三民區○○○路二八九之三號一樓
之華東遊藝場，位在上訴人負責之警勤區內，其為犯罪預防、社
會治安調查等任務，平日需至華東遊藝場進行勤區查察，屬依法
從事於公務之人員。其明知上開勤區查察次數為其職務上所得為
之裁量，竟為貪圖錢財，基於職務上行為收受賄賂之概括犯意，
於九十二年一月間某日前往該遊藝場查察時，留下其所有000000
0000號聯絡電話，請店長轉告遊藝場負責人張志強與其聯絡。張
志強知悉後，委請該店股東即離職員警張朝盛與上訴人聯繫，張
朝盛與上訴人取得聯絡，電話中上訴人表示按月拿取賄賂後，可
減少對華東遊藝場查察而加以要求，張志強獲悉後，為免警方查
察頻繁，影響華東遊藝場經營，乃同意交付賄款，並由張朝盛與
上訴人聯繫達成期約，並自九十二年一月間起至同年七月止，按
月將賄款新台幣（下同）一萬元交與張朝盛，張朝盛則於取款後
，撥打上開電話與上訴人聯絡，以「看電影」為暗語，與上訴人
相約在高雄市○○○路「今日戲院」（現改為快樂龍遊藝場）門
口前交付賄款六次，另相約在三民派出所前之「高新銀行」騎樓
下交賄款一次，總計上訴人連續對於職務上之行為共收受賄賂七
萬元等情。因而維持第一審論處上訴人連續公務員，對於職務上
之行為收受賄賂罪刑之判決，駁回上訴人在第二審之上訴。固非
無見。
惟查：(一)、所謂公務員職務上之行為，係指在其職權範圍內所應
執行或得執行，而不違背其職責義務者而言，如公務員就其職務
上應為之事項，故意消極不作為或積極以不正當方法為之，以及
對於職務上不應為之事項故意積極為之，則均屬違背職務之行為
。本件原判決以「依警察勤務條例第第十一條、第十二條規定，
警勤區警員為犯罪預防、為民服務及社會治安調查等任務，得專
責負責勤區查察之勤務。是其仍可獨自前往華東遊藝場為勤區查
察，且此查察與否應為被告職務上所得為之裁量，故其向華東遊
藝場負責人要求、期約，並收受賄賂後，同意減少至華東遊藝場
查察次數，因所為尚在職務裁量範圍內，……，卻因收賄而不前
往查察或減少查察之情，自屬對於職務上之行為收受賄賂」認上
訴人所為構成對於職務上之行為收受賄賂罪。然依卷內資料，
上訴人於九十二年間任職三民派出所，華東遊藝場位在其負責之
警勤區內，均可查報賭博電玩；如發現電玩店有賭博情事，可依
現行犯取締，亦可藉由分局或派出所規劃臨檢勤務（不定時）配
合取締。又臨檢轄區內特種行業係以派出所或分局規劃臨檢勤務
為主，有高雄市政府警察局三民第一分局九十六年十二月四日高
市警三一分一字第0960025552號函文一紙在卷可參（見第一審卷
二第一０七頁、第一０八頁）。同案被告張朝盛於警詢供述「
……華東遊藝場則有（經營賭博性電玩）……」（見偵字第二０
三０四號偵查卷影本第十三頁第十行）。如果張朝盛之供述非虛
，上訴人對於警勤區內之賭博電玩職務上應加取締，故意不作為
（不前往查察並予取締），是否能謂職務上之行為而非屬違背職
務上之行為﹖不無疑義。其與論斷上訴人犯行攸關，自須深入研
求，並詳述理由。乃原審未就之詳予調查究明，即為前揭推論，
難謂無調查未盡及理由不備之違誤。(二)、上訴是否逾期，當以送
達判決書之日為計算之標準，如送達日期記載顯可疑為錯誤或不
符，原審即應依職權調查審認，俾資為法定上訴期間起算之依據
。卷查本件第一審影印卷，並無上訴人收受判決之送達證書附卷
，則上訴人之送達是否合法，其實際收受該判決正本之時間為何
？均屬不明，自無從為上訴期間之起算。是上訴人在第二審之上
訴有無逾期，既屬未臻明確，本院自無從為適用法律當否之判斷
。上訴意旨雖未指摘及此，然為本院得依職權調查之事項，應認
原判決有撤銷發回更審之原因。
據上論結，應依刑事訴訟法第三百九十七條、第四百零一條，判
決如主文。
中    華    民    國  九十七  年    九    月  二十六  日
                      最高法院刑事第六庭
                          審判長法官  洪  清  江
                                法官  韓  金  秀
                                法官  林  勤  純
                                法官  李  錦  樑
                                法官  陳  國  文
      本件正本證明與原本無異
                                      書  記  官
中    華    民    國  九十七  年    十    月    七    日
                                                      Ｑ


司法院資訊處製作；財團法人民間司法改革基金會備份。
